最高法院民事裁定　　　　　　　　　　111年度台上字第406號
上　訴　人　洪靜琴
訴訟代理人　王仁聰律師
被 上訴 人　林國輝
　　　　　　林廷芳
共　　　同
訴訟代理人　蔡佳燁律師
上列當事人間請求清償借款事件，上訴人對於中華民國110 年10
月14日臺灣高等法院臺南分院第二審判決（109年度上字第186號
），提起上訴，本院裁定如下：
    主  文
上訴駁回。
第三審訴訟費用由上訴人負擔。
    理  由
按上訴第三審法院，非以原判決違背法令為理由，不得為之；又
判決不適用法規或適用不當者，為違背法令；且提起上訴，上訴
狀內應記載上訴理由，表明原判決所違背之法令及其具體內容，
暨依訴訟資料合於該違背法令之具體事實，其依民事訴訟法第46
9條之1規定提起上訴者，並應具體敘述為從事法之續造、確保裁
判之一致性或其他所涉及之法律見解具有原則上重要性之理由。
同法第467條、第468條、第470條第2項定有明文。是當事人提起
上訴，如依同法第469 條規定，以原判決有所列各款情形之當然
違背法令為理由時，其上訴狀或理由書應表明該判決有合於各該
條款規定情形之具體內容，及係依何訴訟資料合於該違背法令之
具體事實；如依同法第469條之1規定，以原判決有前條以外其他
不適用法規或適用不當為理由時，其上訴狀或理由書應表明該判
決所違背之法令條項，或有關解釋字號，或成文法以外之習慣或
法理、法則等及其具體內容，暨係依何訴訟資料合於該違背法令
之具體事實，並具體敘述為從事法之續造、確保裁判之一致性或
其他所涉及之法律見解具有原則上重要性之理由。上訴狀或理由
書如未依上述方法表明，或其所表明者與上開法條規定不合時，
即難認為已合法表明上訴理由，其上訴自非合法。本件上訴人對
於原判決提起上訴，雖以該判決違背法令為由，惟核其上訴理由
狀所載內容，係就原審取捨證據、認定事實及解釋契約之職權行
使，所論斷：上訴人與訴外人林國祥為夫妻，為被上訴人林國輝
之兄嫂、被上訴人林廷芳之伯母。上訴人與林國輝因分配各自所
有土地之應有部分，於民國80年7 月15日簽立系爭分配書，嗣林
國輝於86年3月7日向上訴人借款新臺幣（下同）400 萬元，分別
簽立86年-89年協議書，林廷芳則於88年間另向上訴人借款220萬
元，嗣兩造於100年4月間簽立系爭切結書，上訴人自100年4月23
日起至107年3月5日止，每月收受被上訴人給付1萬元。上訴人於
94年7 月14日出售系爭1062地號土地，買賣價金為1250萬元，99
年5月10日出售系爭1061、1062-1地號土地，買賣價金為963萬元
。審諸兩造不爭執之事項及陳述，卷附系爭切結書、借據、林廷
芳之入出境資料連結作業資料、收據、郵局存證信函、林國祥手
札日記、合作金庫商業銀行股份有限公司函附還款明細、結案登
錄單、臺南市安南地政事務所函附買賣資料、律師閱卷聲請單等
件，參互以觀，足見兩造確達成系爭切結書所載之還款協議，該
切結書雖已有效成立，惟上訴人簽訂系爭切結書時，業已知悉兩
造之系爭借款已因林國輝同意售地代償，以系爭土地應受分配之
價金抵償，並放棄分配系爭土地之權利而消滅，上訴人卻提供不
實內容之資訊，致被上訴人誤認尚有借款272 萬元本息未為清償
，並因而陷於錯誤簽訂系爭切結書，此錯誤係屬重要而有影響作
成簽訂系爭切結書之決定，其訴訟代理人於108年5月24日閱卷始
悉上情，即於同月29日以民事答辯二狀繕本之送達，撤銷系爭切
結書之意思表示，未逾民法第93條規定1 年除斥期間。從而，上
訴人依系爭切結書、消費借貸法律關係，請求被上訴人連帶給付
272 萬元本息，為無理由，不能准許等情，指摘其為不當，並就
原審命為辯論及已論斷或其他贅述而與判決結果無影響者，泛言
未論斷或論斷違法或理由矛盾，或違反證據、經驗、論理法則，
而非表明依訴訟資料合於該違背法令之具體事實，並具體敘述為
從事法之續造、確保裁判之一致性或其他所涉及之法律見解具有
原則上重要性之理由，難認已合法表明上訴理由。依首揭說明，
應認其上訴為不合法。
據上論結，本件上訴為不合法。依民事訴訟法第481條、第444條
第1項、第95條、第78條，裁定如主文。
中    華    民    國   111    年    1     月    26    日
                      最高法院民事第六庭
                          審判長法官  魏  大  喨  
                                法官  李  文  賢  
                                法官  林  玉  珮  
                                法官  高  榮  宏  
                                法官  李  寶  堂  
本件正本證明與原本無異
                                      書  記  官
中    華    民    國   111    年    2     月    9     日